臺灣高雄地方法院刑事判決　　　　　　　　　　　　九十三年度訴字第二六二三號
　　公　訴　人　臺灣高雄地方法院檢察署檢察官
　　被　　　告　丙○○
右列被告因違反稅捐稽徵法等案件，經檢察官提起公訴（九十三年度偵字第一五０三
九號），本院準備程序進行中，被告就被訴事實為有罪之陳述，經告知簡式審判程序
之旨，並聽取當事人之意見後，本院認宜以獨任進行簡式審判程序，而裁定進行簡式
審判程序審理，判決如左：
    主  文
丙○○商業負責人，為納稅義務人，以不正當方法逃漏稅捐，處有期徒刑月，如易
科罰金，以佰元折算壹日；又行使從事業務之人，明知為不實之事項，而登載於其
業務上作成之文書，足以生損害於公眾及他人，處有期徒刑月，如易科罰金，以
佰元折算壹日；應執行有期徒刑肆月，如易科罰金，以佰元折算壹日。緩刑貳年。
    事  實
一、丙○○係納稅義務人高雄市○鎮區○○路一九七巷八之一號旗立工程行實際負責
    人，為商業登記法規定之商業負責人，負有據實製作薪資所得扣繳暨免扣繳憑單
    （下稱：扣繳憑單）及登載營利事業所得稅結算申報書之義務，為從事業務之人
    ，竟基於以行使從事業務之人，明知為不實之事項而登載於其業務上作成文書之
    犯意及以不正當方法逃漏稅捐之犯意，明知乙○（原名林永崢）於民國八十九年
    間並未在上開旗立工程行工作，亦未在該公司取得薪資或任何報酬，竟於九十年
    間某日，虛謂乙○於八十九年間向旗立工程行支領共新台幣（下同）十九萬三千
    元之工資，囑由該工程行不知情之會計人員，將此不實之事項，登載於丙○○業
    務上應製作之薪資所得扣繳憑單，再以此不實支出，製作八十九年度營利事業所
    得稅結算申報書，而於九十年間某日，持該扣繳憑單及營利事業所得稅結算申報
    書，以此不正當方法向財政部高雄市國稅局提出申報，使之營業成本增加，營利
    所得減少，以此方法逃漏營利事業所得稅十萬元。足以生損害於乙○及稅捐稽徵
    機關對於稅捐稽徵之正確性。
二、案經乙○向財政部高雄市國稅局檢舉，經財政部高雄市國稅局移送臺灣高雄地方
    法院檢察署檢察官偵查起訴。
    理  由
一、本件被告所犯為死刑、無期徒刑、最輕本刑為三年以上有期徒刑以外之罪，其於
    準備程序進行中，就被訴事實為有罪之陳述，經告知簡式審判程序之旨，並聽取
    當事人之意見後，本院認宜以獨任進行簡式審判程序，而裁定進行簡式審判程序
    審理，合先敘明。
二、右揭事實，業據被告丙○○於本院審理時坦承不諱，核與告訴人乙○於偵查中指
    訴之情節相符（見偵察卷第十二頁），並有高雄市政府營利事業登記證、財政部
    高雄市國稅局九十三年十月二十二日財高國稅法字第○九三○○七二六七八號函
    檢具之旗立工程行八十九年度營利事業所得稅結算申報書、各類所得扣繳暨免扣
    繳憑單一份在卷可稽，足認被告前開自白與事實相符，堪可採為論罪科刑之依據
    。綜上，本件事證明確，被告犯行，應堪認定。
三、查被告丙○○為旗立工程行實際負責人，負有據實製作薪資所得扣繳暨免扣繳憑
    單，係從事業務之人，其於九十年間，將上開不實事項，登載於業務上應製作之
    薪資所得扣繳憑單，再以此不實支出，分別製作八十九年度營利事業所得稅結算
    申報書，持以向財政部高雄市國稅局提出申報，足以生損害於公眾及他人行為，
    核係犯刑法第二百十六條、第二百十五條之行使業務上登載不實文書罪。又被告
    係獨資之旗立工程行實際負責人，為依商業登記法規定之商業負責人，其為納稅
    義務人之旗立工程行以不正當方法逃漏稅捐，依稅捐稽徵法第四十七條第三款規
    定，被告應負稅捐稽徵法第四十一條之以不正當方法逃漏稅捐罪。其業務上登載
    不實之低度行為，為行使之高度行為所吸收，不另論罪。被告使不知情之公司會
    計登載業務上不實文書，持以申報行使，為間接正犯。另公司為法人，公司負責
    人為自然人，二者在法律上並非同一人格主體，公司負責人為公司之代表，其為
    公司所為之行為，應由公司負責，故公司負責人為公司以不正當方法逃漏稅捐，
    因納稅義務人為公司，所犯稅捐稽徵法第四十一條之罪，犯罪或受罰主體仍應為
    公司，而非公司負責人個人，僅因公司於事實上無從擔負自由刑之責任，基於刑
    事政策之考量，故同法第四十七條第三款遂將納稅義務人之商號應處徒刑之規定
    ，轉嫁於商業負責人，是商業負責人依該條款而適用徒刑之處罰，乃屬代罰性質
    ，並非因其本身之犯罪而負行為責任。另刑法第五十五條所規定之牽連犯，必須
    同一人犯一罪而其方法或結果行為另犯他罪，必同一犯罪主體之二個以上犯罪行
    為間，具有目的與方法或目的與結果之關係，始得具裁判上一罪之價值，而從一
    重處斷，為處斷上之一罪。商業負責人為納稅義務人之商號以不正當方法逃漏稅
    捐，既非稅捐稽徵法第四十一條之犯罪或受罰主體，僅依同法第四十七條第三款
    之規定，代替商號受徒刑之處罰，自與本身為犯罪主體所犯其他罪名間，不具牽
    連犯關係，故被告所犯上開不正當方法逃漏稅捐罪及行使偽造私文書罪（即業務
    登載不實罪）間，即無方法與結果之牽連關係可言，應分論併罰。爰審酌被告之
    右揭犯行，非但損及乙○之財產法益，亦影響國家課徵稅捐之正確性，惟被告犯
    本罪時尚無犯罪前科，有臺灣高等法院告全國前案錄表一紙附卷可稽，素行尚佳
    ，其虛報他人薪資逃漏之營利事業所得稅，及其犯罪動機、目的、手段，所生危
    害，且犯罪後已坦承犯行等一切情狀，爰酌情分別量處如主文所示之刑，並分別
    諭知易科罰金之折算標準，再合併定其應執行之刑，並諭知易科罰金之折算標準
    。末查，被告前未曾受有期徒刑以上刑之宣告，因一時失慮，偶罹刑典，事後已
    坦承犯行，深具悔意，經此刑之宣告後，應知警惕而無再犯之虞，本院因認暫不
    執行其刑為當，予以宣告緩刑二年，用啟自新。
據上論斷，應依刑事訴訟法第二百七十三條之一第一項、第二百九十九條第一項前段
、稅捐稽徵法第四十七條第三款、第四十一條、刑法第十一條前段、第二百十六條、
第二百十五條、第四十一條第一項前段、第五十一條第五款、第七十四條第一款，罰
金罰鍰提高標準條例第一條前段、第二條，判決如主文。
本案經檢察官甲○○到庭執行職務。
中      華      民      國      九十三      年    十一    月    十五    日
                                  臺灣高雄地方法院刑事庭
                                      法  官  胡  宜  如
右正本證明與原本無異。
如不服本判決，應於判決送達後十日內，向本院提出上訴狀。
                                      書記官  蘇  溪  林
中      華      民      國      九十三      年    十一    月    十五    日
附錄法條：
中華民國刑法第二百一十六條
行使第二百十條至第二百十五條之文書者，依偽造、變造文書或登載不實事項或使登
載不實事項之規定處斷。
中華民國刑法第二百一十五條
從事業務之人，明知為不實之事項，而登載於其業務上作成之文書，足以生損害於公
眾或他人者，處三年以下有期徒刑、拘役或五百元以下罰金。
稅捐稽徵法第四十一條
納稅義務人以詐術或其他不正當方法逃漏稅捐者，處五年以下有期徒刑、拘役或科或
併科新台幣六萬元以下罰金。
稅捐稽徵法第四十七條
本法關於納稅義務人、扣繳義務人及代徵人應處徒刑之規定，於左列之人適用之：
一  公司法規定之公司負責人。
二  民法或其他法律規定對外代表法人之董事或理事。
三  商業登記法規定之商業負責人。
四  其他非法人團體之代表人或管理人。
